【裁判字號】    89,易,3020
【裁判日期】    891226
【裁判案由】    偽造文書
【裁判全文】
臺灣板橋地方法院刑事判決                        八十九年度易字第三０二０號
    公  訴  人  臺灣板橋地方法院檢察署檢察官
    被      告  甲○○
    選任辯護人  任秀妍
                蔡瑜真
右列被告因偽造文書案件，經檢察官提起公訴（八十九年度偵字第八六八四號），本
院判決如左：
    主  文
甲○○無罪。
    理  由
一、公訴意旨略以：被告甲○○係台勢科技實業股份有限公司（下稱台勢公司）負責
    人，於民國八十六年十月十五日，台勢公司與楊亞芳（業經判決有罪確定）所經
    營設於臺北縣中和市○○路一三九之一號二樓之菁祥實業有限公司（下稱菁祥公
    司）簽立經銷契約，由菁祥公司授權台勢公司總經銷向儷潔爽事業有限公司（下
    稱儷潔爽公司）所批購之「素女歡」婦女外用清潔劑，並將商品易名為「潔女」
    ，詎被告與楊亞芳均明知「衛署藥處字第八三０二八七三七號」並非「潔女」之
    核准字號，竟基於共同銷售行使之概括犯意聯絡，將上開文字之不實事項登載於
    「潔女」之包裝盒上，再由被告委由不知情之廣播電台為廣告而銷售，足以使一
    般消費者誤認該「潔女」產品係經行政院衛生署核准之產品，足以生損害於一般
    消費大眾及藥政主管機關對藥政之管理，因認被告涉有刑法第二百十六條、第二
    百十五條之行使業務上登載不實文書罪嫌云云。
二、按犯罪事實應依證據認定之，無證據不得推定其犯罪事實；又不能證明被告犯罪
    者，應諭知無罪之判決；刑事訴訟法第一百五十四條及第三百零一條第一項分別
    定有明文。
三、本件公訴人認被告涉有行使業務上登載不實文書罪嫌，無非以卷附被告與楊亞芳
    於八十六年十月十五日所簽立之契約書內載「．．甲方（指楊亞芳）同意授權乙
    方（指被告）總經銷素女歡外用清潔劑，並同意商品易名為『潔女』銷售；授權
    素女歡之核准字號衛署藥處字第八三０二八七三七號，製造工廠：嗎咪樂工業社
    ，地址：臺南市○○路六二四巷一０三號．．」等語，顯見被告確明知衛署藥處
    字第八三０二八七三七號並非「潔女」之核准字號為據。惟訊據被告甲○○堅決
    否認有行使業務上登載不實文書犯行，辯稱：伊與楊亞芳簽約之際，楊女告稱上
    開產品完全合法，乃經楊女同意改換包裝名稱為「潔女」，且上開字號僅係表明
    商品來源之用意，而非表明經行政院衛生署核準用意之核准字號，伊並無登載不
    實於商品包裝盒進而銷售行使之情事等語。
四、經查：台勢公司與菁祥公司簽訂上開經銷「潔女」商品契約書之際，楊亞芳係於
    契約書內註明授權被告將商品名稱由原「素女歡」更易為「潔女」，以及授權「
    素女歡」之核准字號衛署藥處字第八三０二八七三七號，製造工廠：嗎咪樂工業
    社，地址：臺南市○○路六二四巷一０三號等節，有二人簽立之契約書影本一份
    附卷可稽，參諸楊亞芳前於本院八十八年度易字第二三００號案件審理時復供稱
    ：「（你與甲○○簽的契約書及與徐俊所簽的契約書，為何字號不一樣？）我
    變字號是為了不讓甲○○與徐俊接觸」等語，業經本院調閱該案偵、審卷宗查
    證屬實，並有訊問筆錄影本一份在卷足憑，足見當時純係因楊亞芳授權將商品名
    稱由「素女歡」更易為「潔女」，同時宣稱核准字號為衛署藥處字第八三０二八
    七三七號，被告始於嗣後經銷時，在該等商品之包裝盒上登載「衛署藥處字第八
    三０二八七三七號」之文句，準此以觀，被告當時在主觀上是否確有「登載不實
    事項於其業務上作成之上開經銷商品包裝盒上」之犯意，已非無疑；且被告作成
    之上開經銷商品包裝盒上，係登載「成份：蘆薈、當歸、川芎，用途：清潔用品
    ，用法：詳見說明書，保存方法：請置於陰涼處，保存期間：二年，製造日期：
    標於盒底，批號：標於盒底，容量六個入，衛署藥處字第八三０二八七三七號，
    總代理：台勢科技實業股份有限公司，工廠：嗎咪樂工業社，地址：臺南市○○
    路六二四巷一０三號」等語句，有該等商品包裝盒外裝影本一份在卷可查，依該
    等登載形式觀之，被告顯未將「衛署藥處字第八三０二八七三七號」一語標明為
    「核淮字號」，則其客觀上是否有「登載不實事項於其業務上作成之上開經銷商
    品包裝盒上」之犯行，亦非無疑；再上開「衛署藥處字第八三０二八七三七號」
    字號，係由「素女歡」之前經銷商妤婷百貨行，於八十三年間函詢行政院衛生署
    該項商品是否應以藥品管理之際，行政院衛生署函覆該百貨行之簡便行文表發文
    字號，有該簡便行文表影本一份附卷足按，其既非行政院衛生署之「核准字號」
    ，而事實上亦確有該等函文文號，並非憑空捏造者，則殊難僅以被告單純將「衛
    署藥處字第八三０二八七三七號」一語登載於上開商品包裝盒上，即遽認其間有
    何「登載不實事項於業務上作成文書」之情事；另上開名為「潔女」或「素女歡
    」之商品，係含成份為蘆薈、當歸、川芎之清潔用品，並不屬於受公告含有醫療
    或毒劇藥品之化妝品，其製造或輸入未含有醫療或毒劇藥品之化妝品（即一般化
    妝品），免予申請備查，變更含前述成份之商品名稱者，含藥化妝品無需再重新
    申請許可證，一般化妝品免申請備查等節，業經本院函詢行政院衛生署查證屬實
    ，並有該署八十九年十月二十六日衛署藥字第０八九００二一三三號函文暨公告
    一份在卷足憑，足見前述「潔女」或「素女歡」商品，均屬毋庸申請備查或核准
    即可上市銷售之商品，並得由經銷商依實際銷售情況自行命名或更改其商品名稱
    以便行銷，是被告與楊亞芳共同簽約將上開商品名稱由「素女歡」更改為「潔女
    」，乃屬彼等權利之正當行使，尤難認其間有何違法擅改商品名稱之情事。綜上
    所述，本件被告既係基於其與前手楊亞芳間之經銷契約，將其所經銷之「素女歡
    」商品名稱更名為「潔女」，同時僅於商品包裝盒上單純登載「衛署藥處字第八
    三０二八七三七號」一語，並未標明該等文號即為何等「核准文號」，而其更改
    商品名稱亦無違法擅自更名之情事，上開文號又確係行政院衛生署先前函覆上開
    商品前經銷商之函文發文字號，並非憑空捏造者，則殊難認被告在主觀上具有何
    等「登載不實事項於業務上作成文書進而行使」之犯意，亦難認其在客觀上有「
    登載不實事項於業務上作成文書」之犯行，凡此核與刑法第二百十六條、第二百
    十五條之行使業務上登載不實文書罪之各該構成要件無一相符，實無從率認其成
    立該項罪責，此外復查無其他積極證據足資證明被告涉有公訴意旨所指之犯行，
    要屬不能證明其犯罪，爰為無罪之諭知。
據上論斷，應依刑事訴訟法第三百零一條第一項，判決如主文。
本案經檢察官蔡顯鑫到庭執行職務
中      華      民      國      八十九      年    十二    月    二十六  日
                                        臺灣板橋地方法院刑事第二庭
                                            法  官  王  屏  夏
右正本證明與原本無異。
如不服本判決，應於判決送達後十日內，向本院提出上訴狀。
                                            書記官  楊  璧  華
中      華      民      國      八十九      年    十二    月    二十八  日


司法院資訊處製作；財團法人民間司法改革基金會備份。
